【裁判字號】    90,上易,1766
【裁判日期】    900717
【裁判案由】    竊盜等
【裁判全文】
臺灣高等法院刑事判決                            九十年度上易字第一七六六號
    上  訴  人
    即  被  告  甲○○
右上訴人因竊盜等案件，不服臺灣臺北地方法院九十年度易字第三五一號，中華民國
九十年四月六日第一審判決（起訴案號：臺灣臺北地方法院檢察署八十九年度偵字第
一九九八四號）提起上訴，本院判決如左：
    主  文
上訴駁回。
    事  實
一、甲○○曾於民國八十三年間因犯竊盜罪，經台灣士林地方法院以八十三年度易字
    第二二五０號判處有期徒刑七月，緩刑三年確定，猶不知悔改，因急需交通工具
    代步，竟基於意圖為自己不法之所有，基於概括犯意，先於八十八年七月十三日
    凌晨一時許在臺北市○○○路一四七巷六十號前，徒手竊取丙○○所有車號ＡＭ
    七二０三號自用小客車車牌二面，得手後再於翌日在臺北市○○街六號水門口旁
    ，見乙○○所有業於八十四年八月十日十二時在臺北市○○市○○路八十號前為
    不明人士所竊取而置放在前揭六號水門口旁之車號ＨＺ七二０三號自用小客車後
    行李箱上插有二把鑰匙，明知前揭自小客車非其持有，尚堪使用，仍屬於他人事
    實上支配之動產，竟持插在前揭自小客車車後行李箱上之鑰匙二把啟動電門，竊
    取前揭車號ＨＺ七二０三號自用小客車，得手後於同年月十四日二十時許將前揭
    所竊得之車號ＡＭ七二０三號自用小客車車牌二面懸掛於前揭車號ＨＺ七二０三
    號自用小客車上供己代步使用；復另基於意圖為自己不法所有之概括犯意，先於
    八十八年九月份某日在臺北市○○街某處拾獲李明亮於不詳時、地所遺失之駕駛
    執照一枚，復於同年年底某日在臺北市○○路某處拾獲郭星泰於八十八年底在不
    詳時、地所遺失之汽車行照一枚，再於八十九年年初某日在臺北市○○街某處拾
    獲姜立家於八十八年九月二十二日凌晨在臺北市○○路四十八號遭竊而離其所持
    有之行車執照一枚（該行車執照係中興紡織股份有限公司所有，交予姜立家使用
    ），並連續將之侵占入己。嗣於八十九年十月八日晚間十一時許，甲○○駕駛前
    揭懸ＡＭ七二０三號車牌之車號ＨＺ七二０三號自用小客車行經臺北市○○路○
    段十八號前，為警查獲，並循線在其位於臺北市○○路○段九十七號一樓之住處
    起出前揭汽車行照、駕駛執照共三枚，始悉上情，並扣得供其竊車所用惟非其所
    有之鑰匙二把。
二、案經臺北市政府警察局大安分局報請臺灣臺北地方法院檢察署檢察官偵查起訴。
    理  由
一、訊據上訴人即被告甲○○對於竊取上開車牌、車輛及侵占事實欄所載駕駛執照等
    物固不諱言，惟否認有何竊盜及侵占之犯行，辯稱：車子並非竊自車主，牌照係
    廢棄物，被害人遺失之駕照、行照等物可以申請補發，被害人無何損失云云。惟
    查右揭連續竊盜及侵占之犯罪事實，已據被告於警訊、檢察官偵查中及原審審理
    中坦承不諱，核與被害人乙○○、丙○○、姜立家於警訊中及被害人郭星泰於原
    審法院訊問時指述之失竊或遺失之情節相符，並有贓物認領保管單三紙、扣押證
    明筆錄一份，及車輛竊盜、車牌失竊資料個別查詢報表二份、車籍作業系統查詢
    認可資料一份在卷可稽，且有鑰匙二把扣案足憑，足徵被告於警訊、檢察官偵查
    中及原審審理中之自白確與事實相符，應堪採信。而竊盜罪所保護之法益為占有
    ，所謂「占有」係指對於物有事實上之管領力而言。是被告既有竊取他人占有中
    之車子之犯行，縱非竊自車主，亦無礙其犯行之成立。再者，被告係將他人使用
    中之車輛上所懸掛之前述車牌予以拆卸使用，難認該車牌係廢棄物，至被告既將
    他人之遺失物、或其他離本人所持有之物予以侵占，據為己有，微論被害人事後
    是否申請補發，仍對被告已成立之侵占犯行不生影響，被告前揭所辯均不足採。
    本件事證明確，被告犯行洵堪認定，應依法論科。
二、核被告所為，係犯刑法第三百二十條第一項之竊盜罪及第三百三十七條之侵占遺
    失物罪。其先後二次竊盜犯行，時間緊接，方法相同，觸犯構成要件相同之罪名
    ，顯係基於概括犯意為之，為連續犯，依刑法第五十六條之規定，應以竊取汽車
    之一罪論，並加重其刑。又被告先後三次侵占犯行，時間緊接，方法相同，雖所
    侵占之物有遺失物或離本人所持有物之分，仍應成立連續犯，並依刑法第五十六
    條之規定論以情節較重之侵占遺失物罪，並加重其刑。又被告所犯前開竊盜罪與
    侵占遺失物罪間，犯意各別，行為互異，應分論併罰。按被告行為後，刑法第四
    十一條已於九十年一月四日修正，於九十年一月十日公布，並自同年一月十二日
    起生效，修正後刑法第四十一條第一項：「犯最重本刑為五年以下有期徒刑以下
    之罪，而受六個月以下有期徒刑或拘役之宣告，因身體、教育、職業、家庭之關
    係或其他正當事由，執行顯有困難者，得以一元以上三元以下折算一日，易科罰
    金」之規定，較之修正前之刑法第四十一條以「犯最重本刑為三年以下有期徒刑
    以下之刑之罪，而受六月以下有期徒刑或拘役之宣告」，始得易科罰金之規定，
    以修正後刑法第四十一條第一項之規定有利於被告，被告行為時雖在刑法第四十
    一條修正生效前，惟依刑法第二條第一項前段規定，仍應適用裁判時即修正後之
    刑法第四十一條第一項規定諭知易科罰金之折算標準，併此敘明。
三、原審因以被告罪證明確，適用刑法第二條第一項前段、第五十六條、第三百二十
    條第一項、第三百三十七條、修正後刑法第四十一條第一項、刑法第四十二條第
    二項、罰金罰鍰提高標準條例第一條前段、第二條之規定，併審酌被告前於八十
    三年間因竊盜案件，經台灣士林地方法院以八十三年度易字第二二五０號判處有
    期徒刑七月，緩刑三年確定（有臺灣高等法院檢察署刑案記錄簡覆表在卷可按）
    、犯罪手段、所竊得財物之價值、對社會所生危害及犯後態度等一切情狀，分別
    量處有期徒刑六月及罰金二千元，並諭知易科罰金及易服勞役之折算標準，且敘
    明扣案之鑰匙二把雖係供犯罪所用之物，惟被告否認為其所有，客觀上亦無其他
    證據證明係被告所有，故不另為沒收之諭知，認事用法，經核均無違誤，量刑亦
    稱妥適。被告提起上訴否認犯罪，指摘原判決不當，為無理由，應予駁回。
四、據上論斷，應依刑事訴訟法第三百六十八條，判決如主文。
本案經檢察官陳文禮到庭執行職務。
中      華      民      國    九十      年      七      月     十七     日
                              臺灣高等法院刑事第四庭
                                  審判長法  官  雷  元  結
                                        法  官  鄧  振  球
                                        法  官  徐  昌  錦
右正本證明與原本無異。
不得上訴。
                                      書記官
中      華      民      國    九十      年      七      月     十九     日
附錄：本案論罪科刑法條全文
中華民國刑法第三百二十條
 (普通竊盜罪、竊佔罪)
意圖為自己或第三人不法之所有，而竊取他人之動產者，為竊盜罪，處五
年以下有期徒刑、拘役或五百元以下罰金。
意圖為自己或第三人不法之利益，而竊佔他人之不動產者，依前項之規定
處斷。
前二項之未遂犯罰之。
中華民國刑法第三百三十七條
 (侵占遺失物罪)
意圖為自己或第三人不法之所有，而侵占遺失物、漂流物或其他離本人所
持有之物者，處五百元以下罰金。（罰金刑已提高為十倍）


司法院資訊處製作；財團法人民間司法改革基金會備份。
